臺灣高等法院刑事判決　　　　　　　　94年度上易字第1118號
上　訴　人　臺灣臺北地方法院檢察署檢察官
被　　　告　甲○○○
上列上訴人因被告違反電子遊戲場業管理條例案件，不服臺灣臺
北地方法院94年度易字第243 號，中華民國94年6 月9 日第一審
判決（聲請簡易判決處刑案號：臺灣臺北地方法院檢察署93年度
偵字第21282 號），提起上訴，本院判決如下：
    主  文
上訴駁回。
    理  由
一、公訴意旨略以：被告甲○○○明知其所經營址設臺北市○○
    區○○路1 段79號1 樓之「興隆水餃店」並未辦理電子遊戲
    場之營利事業登記，竟自民國（下同）93年7 月起，在上址
    包廂內擺設投幣式麻將電子遊戲機台一台，供不特定人把玩
    ，嗣於同年11月17日下午4 時15分許，為警當場查獲，並扣
    得上開電子遊戲機台一台，因認被告涉犯電子遊戲場業管理
    條例第22條之罪嫌。
二、查本件被告就同一事實，雖另經臺灣臺北地方法院檢察署檢
    察官於94年4 月12日以94年度偵字第4062號為不起訴處分在
    案，有不起訴處分書一紙在卷可稽，惟該不起訴處分之日期
    係在本件檢察官向原審法院聲請簡易判決處刑之後（本件聲
    請簡易判決處刑之繫屬日期為94年1 月31日），則該不起訴
    處分應屬無效之不起訴處分，本院自得就本件進行實體上之
    審理，合先敘明。
三、按犯罪事實應依證據認定之，無證據不得認定犯罪事實；不
    能證明被告犯罪者，應諭知無罪之判決，同法第154 條第2
    項、第301 條第1 項亦規定甚明。而認定犯罪事實所憑之證
    據，雖不以直接證據為限，間接證據亦包括在內；然而無論
    直接或間接證據，其為訴訟上之證明，須於通常一般之人均
    不致有所懷疑，而得確信其為真實之程度者，始得據為有罪
    之認定，倘其證明尚未達到此一程度，而有合理之懷疑存在
    時，即應為有利於被告之認定，更不必有何有利之證據（最
    高法院30年度上字第816 號、76年度台上字第4986號判例亦
    同此意旨）。
四、公訴人認被告甲○○○涉犯本件電子遊戲場業管理條例第22
    條之罪嫌，無非係以被告於警詢及偵查中之自白及扣案之電
    子遊戲機台一台、照片四張為其論據。惟訊據被告堅決否認
    犯行，辯稱：因伊公婆及先生相繼過世，故伊乾兒子贈送一
    台麻將電玩，放在店內供自己無聊時消遣之用，並未供店內
    客人玩樂，亦未營業營利，警方查獲當時機台並未插電，本
    件遭檢舉應係與房東高林美榕之糾紛有關等語。
五、經查：
（一）被告於臺北市○○區○○路1 段79號1 樓經營之「興隆水
      餃店」，並未依電子遊戲場業管理條例第15條規定申請電
      子遊戲場業之營利事業登記證；而扣案之麻將機台具有射
      倖性及轉押注、得分等特性，屬經濟部電子遊戲機評鑑委
      員會評鑑之娛樂類機具等情，業為被告所坦認，並有臺北
      市商業管理處94年3 月10日北市商三字第09430296400 號
      函、經濟部94年3 月15日經商字第09402029580號 函各一
      紙在卷可稽（見原審卷第20頁、第21頁），此部分事實固
      堪認定。
（二）惟本件係因臺北市政府警察局文山第一分局巡佐黃耀祥依
      據臺北市○○區○○路1 段79號該棟房屋共有人即出租人
      高林美榕之指證情資，認上址一樓之承租人即被告於其所
      經營之「興隆水餃店」店內有經營賭博電玩之犯嫌，而於
      93年11月16日向原審法院聲請搜索票，嗣於同日下午4 時
      15分許持原審法院核發之搜索票前往上址搜索，而於「興
      隆水餃店」內查扣麻將電子遊戲機一台等情，業據證人黃
      耀祥於原審時證述綦詳（見原審卷第40頁），並有原審法
      院93年度聲搜字第1360號卷宗在卷可稽。
（三）查證人高林美榕於93年10月19日在臺北市政府警察局文山
      第一分局指南派出所接受員警黃耀祥詢問時固指稱：伊所
      有之新光路1 段79號2 樓第三間房間係出租予房客張清忠
      ，伊於93年10月12日晚間前往該址打掃時，發現張清忠房
      間內有一陌生男子正投幣打玩類似「水果盤」之賭博電玩
      ，房間另一端並有二台相同之機台，桌面並有大把十元零
      錢銅板等語（見聲搜卷第7 頁反面）；復於同年11月16日
      警詢時指稱：伊將新光路1 段79號1 樓出租予被告經營小
      吃店，詎發現被告亦於一樓店面擺設電玩供人打玩，11月
      9 日下午伊鄰居高太太進入被告之套房內看見有人在內打
      賭博電玩等語（見聲搜卷第8 頁反面）。惟經公訴人聲請
      傳訊證人高林美榕，其於原審具結證稱：伊先生兄弟們共
      有新光路該棟房子，所以約定各房三年輪一次管理整棟的
      房屋，伊於93年7 月1 日開始輪到接管，故於93年6 月底
      先至現場查看，其中二樓的房客告訴伊，一樓現在租給飲
      食店，伊到一樓碰到被告，被告一開始就問伊會不會幫她
      做電動門等語，後來為了被告要伊做電動門，又要伊補貼
      水電、瓦斯費用等事情，伊覺得被告不夠老實，所以沒有
      依照之前之作法，訂立一年之租約，而只讓被告從7 月1
      日簽到7 月31日，原本8 月1 日以後不再租給被告，但也
      沒有跟被告提，可是後來被告也沒有再出現其他的狀況，
      所以伊只有繼續按月跟被告收租金，但是沒有訂定書面契
      約；伊在整理二、三樓之通道時，被告一見伊就躲到二樓
      張清忠之房間內，伊推門進去就看到張清忠承租之房間內
      ，一共放了三台電動玩具，其中一台有二樓另外之房客在
      把玩，另外看到師傅正在修理另二台電動玩具，後來伊在
      樓梯間撿到一個十元硬幣，伊還拿去還給那個房客，這是
      大概93年9 月中旬之事情；當時伊經常去被告那裡查看，
      沒有再看到電動玩具，也沒有看到有人在把玩，亦無聽過
      鄰居抗議電動玩具之事；伊在93年11月16日警詢時曾提到
      被告在店內經營電動具玩，喧鬧吵到鄰居云云，係指卡拉
      ＯＫ店吵到別人，我不是要去報案，只是想請里長勸和，
      為了避免吵架時無法收拾，所以先去派出所要電話，結果
      員警聽完伊敘述之情況，就告訴伊說電動玩具之事情還是
      要由警察處理；又於本件查獲之前，被告在一樓之套房並
      未放過電動玩具等語（見原審卷第42頁至44頁）。是依證
      人高林美榕前揭所證，其雖於93年9 月中旬某日，在二樓
      承租房客張清忠之房間內看見有人把玩放置該處之電玩機
      台，惟除此之外，其未曾於被告承租之一樓店面或套房看
      見任何電玩機台，或有人於該處聚集打玩之情形，四周鄰
      居亦未曾對證人高林美榕表示有人於該處經營電動玩具；
      況且被告與二樓之承租人張清忠僅為證人高林美榕出租房
      間之房客關係，此觀證人高林美榕證稱：張清忠是承租在
      二樓，已經租了三、四年，被告到今年七月承租滿二年，
      伊只知道張清忠目前在被告之店內工作等語自明（見原審
      卷第44頁），再證人於張清忠房間所看到之電玩機具是單
      純娛樂性機台或係賭博性機具？又是否即為本件所查扣之
      機具？均有疑問，自難僅以證人曾於93年9 月間某日在二
      樓房客張清忠之房間內看見他人打電動玩具事實，遽論被
      告有何經營電玩或參與經營之犯行。至於證人高林美榕雖
      證稱：被告都是趁伊不在時，讓人去打電動玩具，伊在地
      上發現很多煙蒂，伊猜想一定是打電動玩具之人所留下，
      且有附近之鄰居告訴伊，現在電動玩具是擺在一樓，但伊
      不知該鄰居之名字，也不認識他云云（見原審卷第43頁、
      第44頁），惟此均屬證人個人推測之詞，或屬他人轉述之
      傳聞性質，尚不足為採憑之依據。
（四）再者，證人黃耀祥雖證稱前往上開「興隆水餃店」搜索時
      ，係於一樓被告經營之小吃店卡拉ＯＫ包廂內查扣投幣式
      麻將電玩一台，惟證稱現已不記得當時該電動玩具之使用
      狀態或有無插電等語（見原審卷第41頁），則該電子遊戲
      機於警方前往搜索當時是否處於插電營業之狀態，即非無
      疑。從而，被告辯稱該電玩機台係供自己打玩之用，並未
      營業等語，自非全然無據。雖其於警詢及偵查中供稱曾擺
      放麻將供人把玩，伊已知錯云云，惟業經被告於原審陳明
      ：警詢筆錄是警察所制作，伊的意思是如果伊有時間就會
      去玩，沒有時間就放在那裡，伊沒有給客人玩過；伊本來
      是不想要麻煩大家，所以才在偵查中說願意認罪，可是證
      人高林美榕一直趕房客，調整房租，伊認為不應該再忍下
      去，事實上伊未讓人把玩機台等語綦詳（見原審卷第47頁
      ），尚不足僅憑被告於警訊時偶一與真意不符之自白即為
      不利於被告之認定。
五、綜上所述，本件依公訴人所提出之證據，尚不足以證明被告
    確有公訴意旨所指之經營電子遊戲場業之行為，此外，復查
    無其他積極證據，足資證明被告確有公訴人所指之違反電子
    遊戲場業管理條例第22條之犯行，本件不能證明被告犯罪，
    應為無罪之諭知。
六、原審以不能證明被告犯罪而諭知被告無罪之判決，其認事用
    法均無違誤，檢察官上訴意旨認：（一）縱使未有他人出面
    指證被告之犯行，亦難認定證人高林美榕所述情節有何不可
    採信之處。（二）員警查獲當時，扣案之機台並無插電，但
    僅係當時沒有人在使用，自難率爾認定被告未以該電動玩具
    營業。（三）被告辯稱該電動玩具係供自己打發時間之用云
    云，違反經驗法則甚鉅，不可採信。惟查：（一）證人高林
    美榕前開證言如何不可採或取捨之理由，已如前述。（二）
    查獲之麻將賭博電動機具，既為投幣式，若有供營業之用，
    何以查獲時未於機內查扣任何金錢或代幣？且查扣時該機具
    既沒有插電營業，足認被告並無以該機具營業之事，如檢察
    官認被告有於其他時間經營賭博電動玩具之事實，自應舉證
    證明之，豈能以推測之詞遽認被告於查扣以外之時間有經營
    賭博電動玩具之事。（三）以電動玩具作為日常生活消遣之
    用，並非難以想像之事，檢察官既認被告辯稱該電動玩具係
    供自己打發時間，有違經驗法則，惟究竟如何違反經驗法則
    ，未見檢察官提出說明，自不足採。綜上所述，本件檢察官
    前開上訴，均無理由，自應駁回之。
七、被告經合法傳喚，無正當之理由不到庭，爰不待其陳述，逕
    行判決。
據上論斷，應依刑事訴訟法第368 條、第371 條，判決如主文。
本案經檢察官黃柏齡到庭執行職務。
中　　華　　民　　國　　94　　年　　8 　　月　　9 　　日
　　　　　　　　　刑事第四庭    審判長法　官  許增男
　　　　　　　　　　　　　　　　　    法　官  周煙平
　　　　　　　 　 　　　　　　　　　　法　官  謝靜恒
以上正本證明與原本無異。
不得上訴。
                                      書記官  魏淑娟
中　　華　　民　　國　　94　　年　　8 　　月　　9 　　日
